【裁判字號】    95,訴,1849
【裁判日期】    950630
【裁判案由】    毒品危害防制條例
【裁判全文】
臺灣高雄地方法院刑事判決              95年度訴字第1849號
公  訴  人  臺灣高雄地方法院檢察署檢察官
被      告  甲○○
                    另案於臺灣高雄第二監獄執行中
上列被告因違反毒品危害防制條例案件，經檢察官提起公訴（95
年度毒偵字第3384號）及移送併案審理（95年度毒偵字第4021號
），被告於本院準備程序中就被訴事實為有罪之陳述，受命法官
於聽取當事人之意見後，本院合議庭裁定改由受命法官獨任以簡
式審判程序審理，判決如下：
    主  文
甲○○施用第一級毒品，累犯，處有期徒刑柒月。
    犯罪事實及理由
一、犯罪事實：
    甲○○前因施用毒品案件，經本院於民國87年12月4 日，以
    87年度毒聲字第4293號裁定送觀察、勒戒後，認有繼續施用
    毒品之傾向，復經本院於88年5 月14日，以88年度毒聲字第
    63號裁定，令入戒治處所施以強制戒治1 年，期間經停止戒
    治、撤銷停止戒治，嗣於89年8 月21日因戒治期滿執行完畢
    而釋放，並由臺灣高雄地方法院檢察署檢察官於89年9 月29
    日，以89年度戒毒偵字第1036號為不起訴處分確定。又因違
    反毒品危害防制條例案件與竊盜等案件，分別經本院於91年
    7 月31日，以91年度訴字第203 號，於91年4 月18日，以91
    年度易字第1178號，於91年8 月6 日，以91年度雄簡字第11
    31號各判處有期徒刑9 月、5 月與4 月確定，應執行有期徒
    刑1 年1 月與4 月，嗣於93年5 月23日因縮刑期滿而執行完
    畢。詎甲○○仍不知悛悔改過、戒除毒癮，於前揭強制戒治
    執行完畢釋放後5 年內，再犯上開施用第一級毒品案件，並
    於強制戒治執行完畢釋放後5 年後，基於施用第一級毒品之
    犯意，於95年2 月1 、2 日間某時，在其位於高雄市○○區
    ○○街1 巷62號之住處，以海洛因摻水用針筒注射體內之方
    式，施用第一級毒品海洛因1 次，嗣分別於95年2 月3 日12
    時許，經警通知其到場採尿送驗，及同日下午4 時20分許，
    在高雄市三民區○○○路與鼎山街口附近，因形跡可疑為警
    盤查後，採尿送驗發現呈嗎啡陽性反應，始知上情。
二、證據部分，除補充：(一)被告於本院審理中之自白；(二)高雄市
    立凱旋醫院濫用藥物尿液檢驗報告（報告日期：95年2 月14
    日，轉碼編號：A00000000 號），餘均引用起訴書之記載（
    如附件）。
三、按毒品施用後於尿液中可檢出之時間，受施用劑量及頻率、
    施用方式、飲水量之多寡、個人體質及其代謝情況等因素影
    響，因個案而異。一般可檢出之時間為海洛因服用後2 至4
    天。又海洛因於人體內可迅速代謝成6-乙醯嗎啡，然後轉成
    嗎啡，根據Yong & Lik在Bulletin on Narcotics 所發表之
    報告，施用海洛因等藥物後1 小時，即可於尿液中檢出嗎啡
    等成分，有卷附之行政院衛生署管制藥品管理局92年3 月10
    日管檢字第0920001495號、90年5 月4 日管檢字第93902 號
    函文可資參考。次按，免疫分析法依其所使用偵測方式不同
    ，有酵素免疫分析法（EIA）、 螢光偏極分析法（FPIA）；
    前者係利用待測藥物與藥物- 酵素之間競爭性與抗體結合，
    將NAD ＋轉變成NADH，偵測340nm 波長之吸收高低，測定其
    濃度；後者則是利用偏極光照射於附著在抗原上螢光物質產
    生偏極程度大小來定量待測藥物。上述方法對結構類似之成
    分，可能產生交叉反應，而呈偽陽性。而所謂層析法，又分
    為薄層層析法（Toxi-Lab）及氣相層析質譜儀分析法（GC/M
    S）； 前者係利用薄層層色分析原理，當其他藥物與對照標
    準品呈現相同滯留高度與顏色反應，方可能呈現偽陽性；後
    者則係結合氣相層析儀及質譜儀，將分析物氣化後以氣體來
    當載體，帶著分析物在氣相層析儀中依分析物對管柱吸附力
    強弱進行分離, 對管柱吸附力強的分析物會滯留較久之原理
    ，將氣相層析儀的裝置連接質譜儀，則各成分都可測定出其
    分子量和結構而得一質譜圖，故能排除偽陽性之可能。被告
    於95年2 月1 、2 日間某時，施用第一級海洛因毒品之後，
    因其為列管毒品人口，經高雄市政府警察局三民二分局通知
    其到場，並於95年2 月3 日12時許採尿送驗，經長榮大學毒
    物研究中心，以酵素免疫分析法（EIA） 初篩，氣相層析質
    譜儀分析法（GC/MS） 確認，檢驗結果均呈可待因、嗎啡陽
    性反應，有卷附確認報告可佐。是被告自白於上開時間施用
    第一級毒品海洛因乙節，核與事實相符，足堪認定；至被告
    於同日第2 次為警查獲時，所採集之尿液，經送高雄市立凱
    旋醫院亦以酵素免疫分析法（EIA） 初篩，氣相層析質譜儀
    分析法（GC/MS） 確認，檢驗結果為嗎啡陽性反應，亦有上
    開濫用藥物尿液檢驗報告在卷為憑，其距前次查獲並採尿送
    驗之時間不過數小時，顯在海洛因經人體代謝後，仍得檢驗
    出陽性反應2 至4 天之標準範圍內；揆諸首揭說明，被告所
    便其係於查獲前即95年2 月1 、2 日間某時，施用第一級海
    洛因毒品1 次，應堪以採信。
四、核被告甲○○所為，係犯毒品危害防制條例第10條第1 項施
    用第一級毒品海洛因罪。被告施用前持有第一級毒品海洛因
    之低度行為，應為施用之高度行為所吸收，不另論罪。至檢
    察官移送併案審理部分（臺灣高雄地方法院檢察署檢察官95
    年度毒偵字第4021號），與起訴部分實為同一犯罪事實，本
    院自得加以審究，併予敘明。被告前因違反毒品危害防制條
    例案件與竊盜等案件，分別經本院於91年7 月31日，以91年
    度訴字第203 號，於91年4 月18日，以91年度易字第1178號
    ，於91年8 月6 日，以91年度雄簡字第1131號各判處有期徒
    刑9 月、5 月與4 月確定，應執行有期徒刑1 年1 月與4 月
    ，嗣於93年5 月23日因縮刑期滿而執行完畢，有臺灣高等法
    院被告前案紀錄表、本院院內索引卡紀錄表報表、臺灣高雄
    地方法院檢察署刑案資料查註紀錄表附卷可稽，其受有期徒
    刑之執行完畢，5 年以內再犯本件有期徒刑以上之罪，為累
    犯，依刑法第47條之規定應加重其刑。爰審酌被告前科累累
    ，堪認素行不良，此次再犯施用第一級毒品犯行，本應予以
    嚴懲，惟被告於93年12月某日起，至94年9 月25日20時許止
    ，連續施用第一級毒品之犯行，業經本院於94年12月30日，
    以94年度訴字第1015號判處有期徒刑9 月，並於95年2 月3
    日確定在案，而被告前後施用第一級毒品之行為並未因此中
    斷，上開犯行與本案實為連續犯之裁判上一罪關係，僅因既
    判力延展之時點受上開確定判決之宣示判決日所阻斷，為免
    一案數判，導致刑罰輕重失衡，及參酌被告為輕度智能不足
    之人，適應力不佳、邏輯思考、判斷力及衝動控制差，合併
    精神分裂症，明顯認知功能退化並領有身心障礙手冊等情，
    業經本院94年度訴字第1015號案件審認無誤，並有卷附被告
    重大傷病免自行部分負擔證明卡、中華民國身心障礙手冊影
    本可證，犯後尚知坦承犯行，態度良好、頗具悔意等一切情
    狀，量處如主文所示之刑，以資懲儆。
五、依刑事訴訟法第273 條之1 第1 項、第299 條第1 項前段、
    第310 條之2 、第454 條第2 項，毒品危害防制條例第10條
    第1 項，刑法第11條前段、第47條，判決如主文。
中    華    民    國    95    年    6     月    30    日
                  刑事第十一庭  法  官  戰諭威
以上正本證明與原本無異。
如不服本判決，應於判決送達後10日內，向本院提出上訴狀。
中    華    民    國    95    年    6     月    30    日
                                書記官  林佳蓉
附錄本判決論罪之法條：
毒品危害防制條例第10條：
施用第一級毒品者，處6 月以上5 年以下有期徒刑。
施用第二級毒品者，處3 年以下有期徒刑。


司法院資訊處製作；財團法人民間司法改革基金會備份。
